【裁判字號】    96,訴,247
【裁判日期】    971229
【裁判案由】    妨害兵役條例
【裁判全文】
臺灣花蓮地方法院刑事判決           96年度訴字第247號
公  訴  人  臺灣花蓮地方法院檢察署檢察官
被      告  乙○○
                      4之1號.
選任辯護人  魏辰州律師
被      告  壬○○
                      341巷.
            辛○○
                      2樓
            己○○
            丙○○
                      巷5弄1.
上列四人共同
選任辯護人  曾泰源律師
被      告  丁○○  男  28歲.
                    身分證統一.
                    住台北市○○區○○里○鄰○○路○段100
                      巷2號1.
                    居桃園縣龜山鄉○○街5號教育大樓589室
選任輔佐人  戊○○  男  59歲.
                    身分證統一.
                    住台北市○○區○○路2段100巷2號11樓
被      告  甲○○  男  30歲.
                    身分證統一.
                    住台南市○.
            庚○○  男  29歲.
                    身分證統一.
                    住宜蘭縣冬.
                      7號
上列二人共同
選任辯護人  廖學忠律師
上列被告因妨害兵役治罪條例案件，經檢察官提起公訴（93年度
偵字第127號），本院判決如下：
    主  文
乙○○、壬○○、甲○○、辛○○、己○○、丁○○、丙○○、
庚○○均無罪。
    理  由
一、公訴意旨略以：乙○○、壬○○、甲○○、丙○○、丁○○
    、己○○、辛○○、庚○○等8 人前均係慈濟大學醫學系學
    生之役齡男子，其等於徵兵檢查時經判定分屬常備役甲等、
    乙等體位，竟意圖避免常備兵役之徵集，於民國91、92年間
    ，分別以自費申請複檢方式至財團法人慈濟綜合醫院（以下
    稱慈濟醫院）就骨科項目申請複檢，經該醫院骨科醫師于載
    九診斷其等分別有如附表所示兩膝過度伸張（乙○○、辛○○）、兩側脛骨內翻（壬○○、甲○○、丙○○、己○○）
    、兩側扁平足（丁○○）、椎間盤破裂突出（庚○○）等情
    狀，於取得診斷證明書後，各據以申請變更體位。嗣經內政
    部役男體位審查委員會審查後，將其等資料洽請台中榮民總
    醫院（以下簡稱台中榮總）複檢，發現與慈濟醫院原複檢結
    果顯有差距，因認被告等涉嫌違反妨害兵役治罪條例第4 條
    第2款罪嫌云云。
二、按犯罪事實應依證據認定之，無證據不得認定犯罪事實；又
    不能證明被告犯罪或其行為不罰者，應諭知無罪之判決，刑
    事訴訟法第154條第2項、第301條第1項分別定有明文。且認
    定不利於被告之事實，須依積極證據，苟積極證據不足為不
    利於被告事實之認定時，即應為有利於被告之認定，更不必
    有何有利之證據；又事實之認定，應憑證據，如未能發現相
    當證據，或證據不足以證明，自不能以推測或擬制之方法，
    以為裁判基礎；而認定犯罪事實所憑證據，雖不以直接證據
    為限，間接證據亦包括在內；然而無論直接或間接證據，其
    為訴訟上之證明，須於通常一般之人均不致有所懷疑，而得
    確信其為真實之程度者，始得據為有罪之認定，若其關於被
    告是否犯罪之證明未能達此程度，而有合理性懷疑之存在，
    致使無從形成有罪之確信，根據「罪證有疑，利於被告」之
    證據法則，即不得遽為不利被告之認定（最高法院30年上字
    第816號、40年台上字第86號、76年台上字第4986 號等判例
    參照）。又妨害兵役治罪條例第4條第2款之罪，屬刑事法上
    之目的犯，須以意圖避免常備兵役之徵集，而毀傷身體或以
    其他方法變更體位者為其構成要件。
三、公訴人認被告等8 人涉有前揭犯行，係以被告等分別自費至
    慈濟醫院就骨科項目申請複檢判定結果，與內政部役男體位
    審查委員會洽請台中榮民總醫院複檢之結果各有差距為論據
    。然訊之被告等均堅詞否認有公訴人所指犯行，各辯稱如下
    ：
  (一)被告乙○○：被告因自覺膝關節似有過度伸張之異常狀況故
    自費於慈濟醫院進行檢查，檢查結果發覺被告右膝伸張角度
    為21度，左膝伸張角度為16度，屬替代役乙等體位。嗣經兵
    役機關通知前往台中榮民總醫院進行複檢，複檢結果雖發現
    被告膝關節確有過度伸張之情形，然過度伸張角度並未達替
    代役乙等體位之標準，故被告乃依台中榮民總醫院複檢判定
    結果於93年底接受徵召入伍服役，被告並無逃避兵役意圖，
    過程中亦無使用任何不法方法變更體位以規避兵役徵集，被
    告依規定服預備役，現已退伍。被告申請變更體位過程均依
    相關規定辦理，並無積極證據證明被告曾以任何不法手段影
    響慈濟醫院之診斷結果以圖規避兵役徵集，且不同醫院醫師
    所作之判斷結果，亦有可能因患者接受X 光拍攝之角度或因
    採人工或電腦判讀之方式而有不同，公訴意旨徒憑臆測推論
    之詞，認定被告涉犯前開罪嫌，洵屬率斷。
  (二)被告壬○○：被告係因罹患長骨變形症，經指定之慈濟醫院
    複檢出具診斷證明書，再由台北市徵兵檢查委員會召開會議
    判定為補充兵役，被告已依法服完該補充兵役期，現已退伍
    ，沒有逃避兵役意圖及違反兵役治罪條例情事。
  (三)被告甲○○：依照規定辦理，沒有逃避兵役意圖，對台中榮
    民總醫院複檢結果有意見，當初申請檢查係脛骨內翻，但台
    中榮民總醫院未對此表示度數，反而針對被告膝關節伸張表
    示9度和5度，與申請項目不符合，後來因體重過輕而免役。
    被告申請體位變更係以診斷證明書為依據，非因被告毀傷身
    體或其他非法方法所致，起訴事實與妨害兵役治罪條例第 4
    條第1項第2款罪名之要件不符。被告依規定前往慈濟醫院複
    檢，並依診斷證明書申請變更體位，係屬合法權利行使，並
    無違法可言。
  (四)被告己○○：都依照規定辦理，沒有逃避兵役意圖，後來收
    到嘉義市公所依台中榮民總醫院複檢結果判定為乙等體位，
    被告依規定去服常備役，現已退伍。檢察官並未舉證證明被
    告以非法方法變更體位以逃避兵役。
  (五)被告丁○○：我依規定服乙等體位常備兵役，但於受訊期間
    ，再去三軍總醫院複檢，複檢結果體位為替代役補充兵甲等
    體位。
  (六)被告丙○○：雖有到台中榮民總醫院複檢，但未收到更改體
    位通知，後來按慈濟醫院複檢結果替代役體位服兵役。
  (七)被告辛○○：有依規定到台中榮民總醫院複檢，僅收到臺中
    榮民總醫院檢測膝關節角度而已，沒有收到更改體位通知，
    故仍依慈濟醫院複檢結果免役。台中榮民總醫院之判讀與慈
    濟醫院之判讀結果雖有歧異，惟不能證明被告有以不法方法
    逃避兵役。
  (八)被告庚○○於本院審理時經合法傳喚未到庭，惟據其於本院
    準備程序時辯稱：申請體位變更係以診斷證明書為依據，非
    因被告毀傷身體或其他非法方法所致，起訴事實與妨害兵役
    治罪條例第4條第1項第2 款罪名之要件不符。被告依規定前
    往慈濟醫院複檢，依診斷證明書申請變更體位，係屬合法權
    利行使，並無違法可言等語。
四、經查：
  (一)被告乙○○、壬○○、甲○○、丙○○、丁○○、己○○、
    辛○○、庚○○等8 人前於徵兵檢查時經判定分屬常備役甲
    等、乙等體位，嗣於91、92年間，分別以自費申請複檢方式
    至慈濟醫院就骨科項目申請複檢，經該醫院骨科醫師于載九
    複檢結果：被告乙○○等8 人各有兩膝過度伸張、兩側脛骨
    內翻、兩側扁平足、椎間盤破裂突出等如附表所示情狀，於
    取得診斷證明書後，分別據以申請變更體位，經內政部役男
    體位審查委員會審查後，將其等資料洽請台中榮民總醫院複
    檢（被告丁○○、己○○、甲○○並分別經三軍總醫院、成
    功大學醫學院附設醫院、台北榮民總醫院複檢），複檢結果
    各如附表所示等情，為被告乙○○等8 人所不爭執，並有被
    告乙○○等8 人於慈濟醫院病歷表、慈濟醫院兵役用診斷證
    明書、台中榮民總醫院兵役用診斷證明書及三軍總醫院兵役
    用診斷證明書（丁○○部分）、台北榮民總醫院兵役用診斷
    證明書（甲○○部分）、成功大學醫學院附設醫院兵役用診
    斷證明書（己○○部分）等件在卷可稽。
  (二)被告乙○○等8 人經慈濟醫院、台中榮民總醫院複檢結果固
    有如附表所示差異，然查：
    1.依內政部函頒之役男徵兵檢查作業規定之複檢作業程序，
      骨科檢查項目，應先行照Ｘ光，再依Ｘ光測量角度，至於
      判讀方式應採人工或電腦判讀，並無限制，有內政部役政
      署95年11月14日役署徵字第0950021883號函在卷可稽（見
      臺灣花蓮地方法院檢察署93年度偵字第127號卷第139頁）
      。
    2.台中榮民總醫院受內政部「役男體位審查委員會」委託為
      被告等8 人複檢，證人即台中榮民總醫院本案複檢醫師譚
      台笙於警詢證述如下：(1)關於扁平足部分：「判定一個人
      有無扁平足，我們醫院是以Ｘ光攝影拍攝患者站立照，若
      是腳掌足弓角度大於165 度，則是醫學上所定義的扁平足
      。」、「扁平足測量流程是我們醫師會開Ｘ光單，交由放
      射科醫師測量專業的角度，當事人會將腳掌站立在Ｘ光機
      前接受測量，所拍攝出的Ｘ光片則交由放射科醫師測量角
      度。」、「依丁○○Ｘ光片的檢驗報告記載丁○○的足弓
      角度為163 度，還不到扁平足免役的標準。」、「我們會
      請患者站在Ｘ光機前，直接拍攝患者足部Ｘ光片，而且為
      了避免有誤差及爭議，台中榮總規定每個患者接受Ｘ光拍
      攝的角度都必須相同，所以基本上不會有檢驗上的誤差。
      」。(2)關於脛骨內翻部分：「92年10月4 日我為慈濟醫學
      院學生壬○○、丙○○、己○○、甲○○診斷「脛股內翻
      」症狀情形，「脛股內翻」即患者會像O 型腿一樣，脛股
      整個向內屈，形成一個弧度，醫學定義是股骨及脛股之間
      的膝關節彎曲至某一角度，會使患者行動有所影響。」、
      「判定一個人有無「脛股內翻」，我們醫院是會請患者站
      在Ｘ光機前，所得之Ｘ光相片，關節面及脛股中軸之間的
      角度大於5 度可視為脛股內翻。」、「依壬○○、丙○○
      、己○○、甲○○等人腿部Ｘ光片，我以手邊現有的電腦
      自本院資料庫調出當初壬○○等人的檢驗報告，報告上記
      載，壬○○等人膝關節角度正常，沒有脛股內翻，至於壬○○等人膝關節角度是多少，報告上沒有記載。」、「我
      們會請患者站在Ｘ光機前，直接拍攝患者腿部Ｘ光片，而
      且為了避免有誤差及爭議，台中榮總規定每個患者接受Ｘ
      光拍攝的角度都必須相同，所以基本上不會有檢驗上的誤
      差。」。(3)椎間盤突出部分：「我於92年10月4 日為慈濟
      醫學院學生庚○○診斷「椎間盤突出」症狀情形，椎間盤
      突出定義及醫學上症狀即患者脊椎間的椎間盤突出，壓迫
      到神經，造成下背痛及下肢的酸麻、脹痛等症狀，醫學上
      是以肌電圖檢驗及電腦斷層檢查或核磁共振檢查來判斷是
      否有椎間盤突出。椎間盤突出測量流程也是跟脛股內翻等
      測量流程相同。」、「椎間盤突出是由肌電圖檢驗及電腦
      斷層檢查來判斷，Ｘ光片無法顯示，我自本院資料庫調出
      當初庚○○的核磁共振檢查報告來看，庚○○第12胸椎及
      第1腰椎間之椎間盤突出，壓迫脊椎，第1腰椎有輕微骨刺
      。」。(4)兩膝過度伸張部分：「我於92年10月4 日診斷慈
      濟醫學院學生辛○○及乙○○具有「兩膝過度伸張」症狀
      情形，「兩膝過度伸張」之定義及醫學上症狀是患者直立
      時，膝蓋會向後倒，醫學上定義是患者腿部脛股及脛股長
      軸之間的角度如大於15度即為膝關節過度伸張。」、「要
      判定有『兩膝過度伸張』的情形，一般而言目測方式即可
      看出，但若要精確瞭解患者過度伸張程度，則須照Ｘ光片
      測量。」、「兩膝過度伸張測量流程除了患者需側面站立
      在Ｘ光機前接受拍攝外，兩膝過度伸張其他測量流程與脛
      股內翻、扁平足測量流程相同。」、「依台中榮總92年10
      月4 日拍攝慈濟醫學院學生辛○○及乙○○腿部Ｘ光片之
      檢驗報告記載，辛○○右膝伸張角度23度、左膝伸張角度
      25度，乙○○右膝伸張角度8度、左膝伸張角度15 度，所
      以乙○○沒有兩膝過度伸張症狀。」（見台灣花蓮地方法
      院檢察署93年度偵字第127號卷第113-122頁）。
    3.又證人即台中榮總本案複檢放射科醫師藍顥章於警詢證述
      如下：(1)「台中榮總對於患者是否患有脛股內翻、扁平足
      、兩膝過度伸張及椎間盤突出等骨科症狀之診斷流程為患
      者會由骨科醫師開立Ｘ光單，交由放射科醫師測量患部骨
      骼角度，當事人會接受Ｘ光片、核磁共振或電腦斷層掃描
      測量，所拍攝出的Ｘ光片或顯影照片則交由放射科醫師測
      量角度。」、「我於92年10月4 日為慈濟醫學院學生丁○○等8 名學生進行「專案複檢」，檢驗流程是該批慈濟學
      生因受內政部「役男體位審查委員會」要求，至本院骨科
      掛號，由骨科醫師視需要開立照攝Ｘ光片、核磁共振或電
      腦斷層掃描的申請單，至本院放射部進行前述作業程序，
      俟Ｘ光片、核磁共振或電腦斷層掃描影像完成後，由我本
      人在電腦上進行判定報告，再由體檢當日之骨科醫師（即
      譚台笙）由電腦上讀取本人判定報告，開立本院兵役用診
      斷證明書。」、「我判讀彼等學生檢驗報告是若由Ｘ光片
      來判定骨骼角度是否異常，我會在電腦上讀取Ｘ光片，並
      用本院專用的電腦軟體，劃定骨骼軸線，再由電腦計算軸
      線交角判讀後，我另將電腦判定後的數據輸入電腦報告，
      至於核磁共振或電腦斷層掃描，則是直接在電腦上以人工
      方式判讀，再將結果輸入電腦完成報告。」；(2)扁平足部
      分：「本院台中榮總92年10月4 日為慈濟醫學院學生丁○○判定是否有扁平足症狀，判定方式是我由Ｘ光片判讀，
      係從腳底第5 跟蹠股為基準，在電腦上劃出一條直線，再
      由腳跟股劃出一條直線，由電腦判定二條直線之交角角度
      判定一個人是否患有扁平足。」、「92年10月4 日我為丁○○判定腳掌之Ｘ光片，其右側足弓162度，左側足弓165
      度，那是由電腦自動判讀的。」、「使用儀器檢驗失誤的
      可能性，只要拍攝角度都有統一規定的話，Ｘ光攝影基本
      上不會有檢驗的誤差；至於電腦判讀上，至多只有1 度的
      誤差。」。(3)就脛骨內翻部分：「本院台中榮總判定92年
      10月4 日慈濟醫學院學生壬○○、丙○○、己○○、甲○○有「脛骨內翻」症狀，本院判定方式是一般測量脛骨內
      翻係在電腦攝影之Ｘ光片上，用電腦繪圖方式，在膝關節
      平面上劃一平行線，再以脛骨長軸畫一直線，最後由電腦
      來判讀2 條線交會角度，來判定脛骨內翻角度。」、「我
      判定壬○○、丙○○、己○○、甲○○等學生右、左脛骨
      內翻皆為正常角度，我當初92年10月4 日替彼等學生進行
      電腦判讀時，我還不知道兵役體位等級區分標準有脛骨內
      翻這個項目，那是因為學生們以脛骨內翻這個項目做複檢
      ，所以我逕行直接用肉眼檢視彼等學生所拍攝之Ｘ光片，
      認為他們並無脛骨內翻之情形，因而我直接在電腦報告上
      之項目填寫正常。」。(4)就椎間盤部分：「椎間盤突出測
      量流程也是跟脛骨內翻等測量流程相同，只是拍攝的是電
      腦斷層檢查，或是核磁共振掃描，而非X 光片，至於椎間
      盤突出情形，則需專業醫師用肉眼來判斷，而非電腦判斷
      。」。(5)就兩膝過度伸張部分：「本院台中榮總於92年10
      月4 日為慈濟醫學院學生辛○○及乙○○診斷「兩膝過度
      伸張」情形，本院判定方式是以患者所拍攝之站立Ｘ光片
      腿部股骨及脛骨長軸之間的角度，來評定是否兩膝過度伸
      張。」、「92年10月4日我判定辛○○右膝伸張角度23 度
      、左膝伸張角度25度，乙○○右膝伸張角度8 度、左膝伸
      張角度15度，我判定方式一般測量兩膝過度伸張係在電腦
      顯影之Ｘ光片上，用電腦繪圖方式，在腿部股骨及脛骨長
      軸間的各劃上一條直線，最後由電腦來判讀2 條線交會角
      度，來判定兩膝過度伸張角度。當初楊、林2 名學生之檢
      驗角度，係由電腦分析得知。」等語（見臺灣花蓮地方法
      院檢察署93年度偵字第127號卷第123-128頁）。
    4.另證人即慈濟醫院本案複檢醫師于載九於本院證述：「他
      們（指被告）有特別指定檢查哪一項，…我是針對他們提
      出的問題檢查，如提出扁平足，我就針對扁平足檢查，有
      的是坐骨神經痛，有的是十字韌帶斷裂。」、「（問：有
      依照他們實際狀況開診斷證明書？）當然。我確實依照實
      際狀況寫結果。…。」、「（問：您是否有要替你們醫學
      院學生逃避兵役？）不可能。」、「（問：本案Ｘ光片是
      用電腦或人工判讀？）我記得都是用電腦，確實要問Ｘ光
      科醫師，這些有的是實片，有的是電腦影像拷貝。」、「
      （問：按照Ｘ光片用人工來判讀？）電腦也是人工量的。
      因為點跟點的指定是人工。有些片子是縮小版，跟診間電
      腦螢幕的尺寸也有關係。」、「（問：點跟點量的不一樣
      就會有誤差？）是，筆的粗細也有關係。」、「（問：不
      同的醫院、不同的儀器、用不同的角度、不同的片子，呈
      現出來會有不同？）會。站著、躺著照也會不同，有時候
      Ｘ光片放大的尺也不同。」、「（問：影響角度的因素？
      ）(1)扁平足：照的位置，看你有沒有負重，實片量或電腦
      量也有差別，螢幕大小也會不同，因為螢幕愈大取點也不
      同，點的大小也會有影響，實片時線也會有影響，看你畫
      線固定的穩不穩。扁平足依站著、躺著誤差不一樣。(2)脛
      骨內翻：照的位置只要不要照歪，有真實的正面與真實的
      側面，我們在膝關節做記號，希望Ｘ光軸心對準那個點，
      如果Ｘ光片沒有對準也會有誤差，因為它會內轉，所以一
      定要照真實的正面。若要申請右腳的脛骨內翻，一定要兩
      隻腳都照，其他影響的因素除負重外與扁平足同。且量的
      時候是量外緣或軸心，每家醫院不一定，一般我的建議是
      用骨髓腔的中心點量，但如此會有誤差。因為哪段的中心
      點，用尺量，稍微偏一點就會不一樣。因為大腿骨不是直
      的，選的兩個點不同就會測出不同的角度。脛骨內翻差異
      性不會像扁平足誤差那麼大。(3)兩膝過度伸張部分，除了
      與扁平足、脛股內翻的情形相同外，也會因為站著、躺著
      不同差異，另外特殊的影響因素是看軸心如何取，有些醫
      院的片子太短也會有誤差。(4)椎間盤突出：看核磁共振和
      肌電圖報表，有就有，沒有就沒有，至於椎間盤突出判定
      為替代役體位的標準我不知道。我只是把症狀寫出來、報
      告附給他，判定是兵役單位判的。」等語（見本院卷二第
      33-43頁）。
    5.再查，依中華民國骨科醫學會覆本院函，關於骨科病症之
      體位判定，如使用傳統Ｘ光機攝影，必然需要人工劃線判
      讀，最近二、三年各大醫院均採用電腦PACS儲存Ｘ光片，
      便可利用電腦軟體量角度。目前無其他判定方式，但所有
      判定均須要在Ｘ光片上劃軸線進行量角度，因此不論方式
      均可能因劃軸線位置不同產生些微誤差。一般而言，3 度
      之內的誤差應屬合理。骨科臨床上判定體位首重受判者體
      位外觀是否有接近異常情形，再醫囑特殊Ｘ光攝影測量正
      確角度。人工及電腦判讀差別在量角度、劃軸線為同人所
      為，電腦量角度自然比人工角度使量準確些，然誤差在 3
      度以內為合理，誤差太大產生的原因有可能在這照Ｘ光時
      站立姿勢或Ｘ光機照射角度有關。一般而言，醫學中心專
      業的放射線技術員應不會發生這種情形。被告等8 人在慈
      濟醫院及台中榮民總醫院體檢資料中，丁○○足弓角度在
      不同醫院測量為162度至166度應為正常誤差，因此判定在
      165 度以內為合理；至於壬○○、丙○○、己○○、甲○○等因不同醫院Ｘ光照射範圍不同，角度自然不同，脛骨
      內翻6度、7度為容許誤差，應屬正常值（5度±3度）；辛○○有兩膝明顯過度伸張狀況，依台中榮民總醫院為準；
      乙○○僅輕度膝過度伸張情形，依台中榮民總醫院判定為
      準；庚○○有第一腰椎壓迫性骨折情形，有無神經壓迫由
      臨床醫師判定等情，有中華民國骨科醫學會97年1月3日（
      96）骨醫哲字第150號函在卷可稽（見本院卷一第92-93頁
      ）。
    6.綜依上述證人證詞及中華民國骨科醫學會覆函，關於骨科
      病症之體位判定，影響因素眾多，如使用電腦軟體量角度
      及判讀，仍可能因患者照Ｘ光時姿勢、角度、不同醫院、
      不同醫師劃軸線不同而有誤差。證人譚台笙及藍顥章證述
      不會有檢驗上的誤差，係基於每個患者接受Ｘ光拍攝的角
      度都必須相同，本案由不同醫院、不同醫師、拍攝角度及
      劃定測量之軸線不同，所為檢驗結果自有誤差，證人譚台
      笙、藍顥章所為上開無誤差之證述，不足為被告等不利之
      認定。
    7.按役男經徵兵檢查後，對判定之體位認為有疑義者，得自
      費申請複檢，役男徵兵檢查作業規定第7條第2項定有明文
      。本案被告等8 人對判定之體位認為有疑義，依規定自費
      申請複檢，本屬合法，況被告丁○○足弓角度在不同醫院
      測量為162度至166度應為正常誤差；壬○○、丙○○、己○○、甲○○等因不同醫院Ｘ光照射範圍不同，角度自然
      不同，脛骨內翻6度、7度為容許誤差，應屬正常值（5 度
      3 度）；而被告庚○○有第一腰椎壓迫性骨折情形，有無
      神經壓迫由臨床醫師判定，另辛○○及乙○○均有兩膝過
      度伸張狀況，依中華民國骨科醫學會函雖認應依台中榮民
      總醫院複檢為準，惟影響複檢測量角度之因素頗多已如前
      述，本案被告乙○○等8 人依規定申請複檢，經慈濟醫院
      、台中榮民總醫院複檢結果固有如附表所示差異，尚難遽
      此認有避免兵役之不法意圖。
  (三)綜合以上，本件查無其他積極證據足認被告等8 人係意圖避
    免徵兵處理而自費申請複檢，並進而變更體位，公訴人復未
    舉證證明被告等8 人有何變更體位之其他不法方法，不能證
    明被告犯罪，依法應諭知無罪之判決。
五、被告庚○○經合法傳喚，無正當理由不到庭，本件為應諭知
    無罪判決之案件，爰不待其陳述逕行判決。
六、據上論斷，應依刑事訴訟法第301條第1項、第306 條，判決
    如主文。
中    華    民    國    97    年    12    月    29    日
                  刑事第四庭    審判長法  官  張宏節
                                      法  官  沈培錚
                                      法  官  蔡寶樺
以上正本證明與原本無異。
如不服本判決應於收受送達後10日內向本院提出上訴書狀，並應
敘述具體理由。其未敘述上訴理由者，應於上訴期間屆滿後20日
內向本院補提理由書（均須按他造當事人之人數附繕本）「切勿
逕送上級法院」。
中    華    民    國    97    年    12    月    30    日
                                      書記官
 附表
┌─┬───┬───┬───────┬────────┬────┬────┐
│編│姓  名│徵兵檢│慈濟醫院      │台中榮民總醫院  │中華民國│  徵處  │
│號│      │查體位│複檢日期      │複檢日期、結果、│骨科醫學│  情形  │
│  │      │      │結果、體位    │體位            │會      │        │
├─┼───┼───┼───────┼────────┼────┼────┤
│1 │丁○○│常備役│日期：92.5.19 │日期：92.10.04  │足弓角度│複檢後未│
│  │      │乙  等│結果：兩側扁平│結果：扁平足兩側│在不同醫│判定。已│
│  │      │      │      足、兩側│      。        │院測量為│徵服替代│
│  │      │      │      足弓角度│      左右側足弓│162度至 │役補充兵│
│  │      │      │      左右側均│      角度163 度│166度為 │。      │
│  │      │      │      為166度 │      。        │正常誤差│        │
│  │      │      │      。      │體位：常備役乙等│，因此判│        │
│  │      │      │體位：替代役體│                │定在165 │        │
│  │      │      │      位（再送│                │度以內為│        │
│  │      │      │      複檢）。│                │合理。  │        │
│  │      │      ├───────┤                │        │        │
│  │      │      │三軍總醫院複檢│                │        │        │
│  │      │      │日期：92.8.22 │                │        │        │
│  │      │      │結果：X 光測量│                │        │        │
│  │      │      │      足弓右側│                │        │        │
│  │      │      │      為162 度│                │        │        │
│  │      │      │      ，左側為│                │        │        │
│  │      │      │      165 度。│                │        │        │
│  │      │      │體位：常備役乙│                │        │        │
│  │      │      │      等      │                │        │        │
├─┼───┼───┼───────┼────────┼────┼────┤
│2 │壬○○│常備役│日期：92.2.12 │日期：92.10.04  │因不同醫│已徵服補│
│  │      │乙  等│結果：脛骨內翻│結果：脛骨內翻兩│院Ｘ光照│充兵（92│
│  │      │      │      兩側。左│      側。      │射範圍不│.7.14-92│
│  │      │      │      膝脛骨內│      左右脛骨內│同，角度│.7.25） │
│  │      │      │      翻角度7 │      翻角度為正│自然不同│        │
│  │      │      │      度，右膝│      常度（均在│。脛骨內│        │
│  │      │      │      脛骨內翻│      脛骨內翻正│翻6、7度│        │
│  │      │      │      角度6 度│      常標準規定│為容許誤│        │
│  │      │      │      。      │      數值之5度 │差，應屬│        │
│  │      │      │體位：替代役體│      以下）。  │正常值（│        │
│  │      │      │      位      │體位：常備役乙等│5度±3度│        │
├─┼───┼───┼───────┼────────┼────┼────┤
│3 │甲○○│常備役│日期：92.5.10 │日期：92.10.04  │因不同醫│複檢後未│
│  │      │乙  等│結果：脛骨內翻│結果：同上。    │院Ｘ光照│判定。因│
│  │      │      │      。X 光站│體位：常備役乙等│射範圍不│體重過輕│
│  │      │      │      立位三連│                │同，角度│免役    │
│  │      │      │      片，下肢│                │自然不同│        │
│  │      │      │      力線位在│                │，脛骨內│        │
│  │      │      │      膝關節內│                │翻6、7度│        │
│  │      │      │      側脛骨內│                │為容許誤│        │
│  │      │      │      翻角度右│                │差，應屬│        │
│  │      │      │      左側為6 │                │正常值（│        │
│  │      │      │      度。    │                │5度±3度│        │
│  │      │      │體位：替代役體│                │）。    │        │
│  │      │      │      位（再送│                │        │        │
│  │      │      │      複檢）  │                │        │        │
│  │      │      ├───────┤                │        │        │
│  │      │      │台北榮總複檢  │                │        │        │
│  │      │      │日期：92.7.29 │                │        │        │
│  │      │      │結果：雙側近端│                │        │        │
│  │      │      │      脛骨變形│                │        │        │
│  │      │      │      。雙側脛│                │        │        │
│  │      │      │      骨近端內│                │        │        │
│  │      │      │      側8 度。│                │        │        │
│  │      │      │體位：替代役體│                │        │        │
│  │      │      │      位（調查│                │        │        │
│  │      │      │      再議）  │                │        │        │
├─┼───┼───┼───────┼────────┼────┼────┤
│4 │己○○│常備役│日期：92.4.26 │日期：92.10.4   │因不同醫│已徵服常│
│  │      │甲  等│結果：兩惻脛骨│結果：同上。    │院Ｘ光照│備義務役│
│  │      │      │      內翻。X │體位：常備役乙等│射範圍不│，於94. │
│  │      │      │      光脛骨內│                │同，角度│7.1退伍 │
│  │      │      │      翻14度，│                │自然不同│        │
│  │      │      │      左脛骨內│                │，脛骨內│        │
│  │      │      │      翻角度左│                │翻6、7度│        │
│  │      │      │      側6 度，│                │為容許誤│        │
│  │      │      │      右側7 度│                │差，應屬│        │
│  │      │      │      。      │                │正常值（│        │
│  │      │      │體位：替代役體│                │5度±3度│        │
│  │      │      │      位（再送│                │）。    │        │
│  │      │      │      複檢）  │                │        │        │
│  │      │      ├───────┤                │        │        │
│  │      │      │成大醫院複檢  │                │        │        │
│  │      │      │日期：92.7.7  │                │        │        │
│  │      │      │結果：兩下肢脛│                │        │        │
│  │      │      │      骨內翻。│                │        │        │
│  │      │      │      右脛骨內│                │        │        │
│  │      │      │      翻14度。│                │        │        │
│  │      │      │      左脛骨內│                │        │        │
│  │      │      │      翻10度。│                │        │        │
│  │      │      │體位：免役體位│                │        │        │
│  │      │      │      （調查再│                │        │        │
│  │      │      │      議）。  │                │        │        │
├─┼───┼───┼───────┼────────┼────┼────┤
│5 │丙○○│常備役│日期：92.1.28 │日期：92.10.04  │因不同醫│已徵服補│
│  │      │乙  等│結果：兩側內翻│結果：膝內翻畸形│院Ｘ光照│充兵    │
│  │      │      │      。兩膝痛│      兩側。左右│射範圍不│        │
│  │      │      │      ，X 光顯│      側內翻角度│同，角度│        │
│  │      │      │      示兩側脛│      為正常度（│自然不同│        │
│  │      │      │      骨內翻變│      均在體位區│，脛骨內│        │
│  │      │      │      形，左側│      分標準規定│翻6、7度│        │
│  │      │      │      5 度，右│      數值之5度 │為容許誤│        │
│  │      │      │      側7度。 │      下）右側關│差，應屬│        │
│  │      │      │體位：替代役體│      節過度伸張│正常值（│        │
│  │      │      │      位      │      角度10度，│5度±3度│        │
│  │      │      │              │      左側為11度│）。    │        │
│  │      │      │              │      。        │        │        │
│  │      │      │              │體位：替代役體位│        │        │
├─┼───┼───┼───────┼────────┼────┼────┤
│6 │乙○○│常備役│日期：92.1.04 │日期：92.10.04  │僅輕度膝│已徵服預│
│  │      │乙  等│結果：兩膝過度│結果：膝關節過度│過度伸張│備役，於│
│  │      │      │      伸張，無│      伸張兩側，│情形，依│95.1.1退│
│  │      │      │      症狀，右│      右側膝關節│台中榮總│伍。    │
│  │      │      │      膝伸張21│      過度伸張角│判定為準│        │
│  │      │      │      度，左膝│      度8 度，左│。      │        │
│  │      │      │      伸張16度│      側膝關節過│        │        │
│  │      │      │      。      │      度伸張15度│        │        │
│  │      │      │體位：替代役體│      。        │        │        │
│  │      │      │      位      │體位：常備役乙等│        │        │
│  │      │      │              │                │        │        │
├─┼───┼───┼───────┼────────┼────┼────┤
│7 │辛○○│常備役│日期：91.12.09│日期：92.10.04  │有兩膝明│免  役  │
│  │      │乙  等│結果：兩膝過度│結果：雙側膝關節│顯過度伸│        │
│  │      │      │      伸張。  │      過度伸張。│張狀況，│        │
│  │      │      │      右側過度│      右側膝關節│依台中榮│        │
│  │      │      │      伸張31度│      過度伸張角│總為準。│        │
│  │      │      │      ，左側過│      度23度，左│        │        │
│  │      │      │      度伸張26│      側膝關節過│        │        │
│  │      │      │      度。    │      度伸張角度│        │        │
│  │      │      │體位：免役體位│      25度。    │        │        │
│  │      │      │              │體位：替代役體位│        │        │
├─┼───┼───┼───────┼────────┼────┼────┤
│8 │庚○○│常備役│日期：91.12.21│日期：92.10.04  │有第一腰│免  役  │
│  │      │乙等  │結果：第十二胸│結果：第一腰椎壓│椎壓迫性│        │
│  │      │      │      椎第一腰│      迫性骨折，│骨折情形│        │
│  │      │      │      椎之椎間│      X 光顯示第│，有無神│        │
│  │      │      │      盤破裂。│      一腰椎壓迫│經壓迫由│        │
│  │      │      │      下背痛不│      性骨折，有│臨床醫師│        │
│  │      │      │      能久坐或│      輕度楔型變│判定。  │        │
│  │      │      │      久站，X │      形及椎間盤│        │        │
│  │      │      │      光有明顯│      位置之空間│        │        │
│  │      │      │      椎間盤塌│      減少。核磁│        │        │
│  │      │      │      陷，第一│      共振顯示：│        │        │
│  │      │      │      、十二胸│      第十二胸椎│        │        │
│  │      │      │      椎下緣變│      第一腰椎間│        │        │
│  │      │      │      形，MRI │      之椎間盤凸│        │        │
│  │      │      │      及CT有明│      出，造成脊│        │        │
│  │      │      │      顯椎間盤│      髓壓迫。（│        │        │
│  │      │      │      破裂及突│      無神經及運│        │        │
│  │      │      │      出。    │      動功能障礙│        │        │
│  │      │      │體位：免役體位│      ，無超過本│        │        │
│  │      │      │              │      身椎體二分│        │        │
│  │      │      │              │      之一，無不│        │        │
│  │      │      │              │      穩定，已癒│        │        │
│  │      │      │              │      合及駝背角│        │        │
│  │      │      │              │      度14.5度）│        │        │
│  │      │      │              │      。        │        │        │
│  │      │      │              │體位：常備役乙等│        │        │
└─┴───┴───┴───────┴────────┴────┴────┘


司法院資訊處製作；財團法人民間司法改革基金會備份。
